臺灣高雄地方法院民事判決　　　　　　 96年度簡上字第163號
上　訴　人　安泰系統整合股份有限公司
法定代理人　甲○○
訴訟代理人　張賜龍　律師
　　　　　　楊林澂　律師
　　　　　　陳靜娟　律師
被　上訴人　王象新特區大樓管理委員會
法定代理人　楊英劍
訴訟代理人　張清雄　律師
上列當事人間請求損害賠償事件，上訴人對於中華民國九十六年
五月九日本院鳳山簡易庭所為九十五年度鳳簡字第一八六一號民
事簡易第一審判決不服，提起上訴，本院管轄之第二審合議庭於
民國九十六年十月二十四日言詞辯論終結，判決如下：
    主      文
原判決廢棄。
第二審訴訟費用由被上訴人負擔。
    事實及理由
壹、程序事項：
一、按「當事人喪失訴訟能力或法定代理人死亡或其代理權消滅
    者，訴訟程序在有法定代理人或取得訴訟能力之本人，承受
    其訴訟以前當然停止。」，「第一百六十八條至第一百七十
    二條及前條所定之承受訴訟人，於得為承受時，應即為承受
    之聲明。」，民事訴訟法第170 條、第175 條第1 項分別定
    有明文。經查，本件被上訴人王象新特區大樓管理委員會於
    原審起訴時，其法定代理人為胡燕鵬，訴訟進行中變更為楊
    英劍，業據被上訴人於準備程序期日到庭陳述明確，並具狀
    聲明承受訴訟及檢附王象新特區大樓管理委員會第14屆區分
    所有權人住戶大會會議紀錄、第一次管理委員會會議紀錄、
    高雄縣政府函覆就楊英劍擔任大樓管理委員會主任委員准予
    備查之函文等影本各1 份（詳本院卷第45頁至第50頁）在卷
    可稽。是被上訴人之法定代理人變更後，業由新任法定代理
    人依法聲明承受訴訟，揆諸前開說明，其聲明承受訴訟於法
    即無不合，核先敘明。
二、被上訴人經合法通知，無正當理由未於第二審言詞辯論期日
    到場，核無民事訴訟法第386 條各款所列情形，爰依上訴人
    之聲請，由其一造辯論而為判決。
貳、實體部分：
一、被上訴人之抗辯：
  (一)被上訴人於原審起訴主張：
    上訴人即安泰系統整合股份有限公司於民國94年9 月13日承
    攬被上訴人即王象新特區大樓管理委員會管有之王象新特區
    大樓頂樓之防漏工程（下稱系爭工程），總工程費為新臺幣
    （下同）105 萬元，上訴人承諾系爭工程之保固期限為5 年
    。俟系爭工程於95年4 月27日完工，惟於95年6 月3 日、4
    日即造成王象新特區大樓13樓5 號、7 號、15號三戶嚴重漏
    水，經通知上訴人修補結果，上訴人雖曾於95年6 月25日前
    來修補，惟於95年7 月7 日、8 日上開三戶又發生嚴重漏水
    ，被上訴人乃再度通知上訴人前來修補，惟上訴人竟置之不
    理。嗣於95年7 月14日除上開三戶外，13樓9 號亦發生嚴重
    漏水；於95年7 月24日，除上開四戶外，13樓13號亦發生嚴
    重漏水，且頂樓之防水漆已出現裂開、剝落之現象。為此，
    爰依承攬之法律關係，訴請上訴人給付上開施工之瑕疵，及
    因瑕疪所造成上開5 戶住戶之裝潢、傢俱漏水所生之損害，
    合計共為50萬元之損害賠償金額，及其法定遲延利息，並願
    供擔保以代釋明，請准宣告得為假執行等語。
  (二)被上訴人未於言詞辯論期日到場，惟曾於準備程序到場陳述
    及具狀抗辯略以：
    1.對於原審法院曾就兩造間95年度鳳簡字第1861號民事簡易
      事件，分別於95年11月28日、96年3 月14日言詞辯論期日
      合法通知兩造到庭，及兩造均無正當理由未到庭之事實，
      不為爭執。然上開二次言詞辯論期日之通知，則均漏未通
      知被上訴人於原審委任之訴訟代理人張清雄律師，不生合
      法送達之效力。是原審法院審認上開事實，乃分別再於96
      年4 月4 日、96年6 月3 日言詞辯論期日通知兩造進行辯
      論程序，而上訴人經合法通知未到庭，亦未提出書狀作何
      聲明或陳述，原審法院乃依到庭之被上訴人之請求為一造
      辯論後，而為被上訴人勝訴之裁判：即命上訴人給付被上
      訴人50萬元，及自95年9 月8 日起至清償日止，按週年利
      率百分之5 計算之利息，暨得假執行與訴訟費用負擔之裁
      判，原審之判決，於法並無違誤，上訴人上訴意旨指為已
      生撤回原審訴訟之效力，尚有未合。
    2.又上訴人就承攬被上訴人管有之王象新特區大樓頂樓之防
      漏工程，於原審訴訟期間，曾以書面承認其施工確有瑕疵
      並願負瑕疵修補責任，然上訴人僅施作部分之瑕疵修補，
      即擅自毀約停工，而被上訴人所請求上訴人賠償之50萬元
      賠償金額，固未經專業人員鑑估其確實損害金額，惟已由
      被上訴人提出照片為證，而上訴人則均未於原審言詞辯論
      期日到庭，亦未提出書狀作何聲明或陳述，原審法院乃依
      被上訴人之陳述及舉證為被上訴人第一審勝訴之判決，於
      法核無違誤。
  (三)本件上訴人所提上訴為無理由，乃聲明求為判決上訴駁回等
    語，資為抗辯。
二、上訴人上訴意旨略以：
  (一)本件原審（即本院鳳山簡易庭）就兩造間95年度鳳簡字第18
    61號民事簡易事件，業經分別於95年11月28日、96年3 月14
    日合法通知兩造之法定代理人，惟兩造均無正當理由未到庭
    ，依民事訴訟法第191 條之規定，已於96年3 月14日生視為
    撤回原審（即95年度鳳簡字第1861號民事簡易事件）訴訟之
    效果。豈料原審法院竟擅自分別於96年4 月4 日、96年6 月
    3 日再行通知兩造續行言詞辯論程序，並依到庭之被上訴人
    之請求為一造辯論後，而為被上訴人勝訴之裁判：即命上訴
    人給付被上訴人50萬元，及自95年9 月8 日起至清償日止，
    按週年利率百分之5 計算之利息，暨得假執行與訴訟費用負
    擔之裁判，已明顯違背法令。
  (二)原審固為被上訴人勝訴之判決，惟並未經專業人員鑑估系爭
    工程即王象新特區大樓13樓5 號、7 號、9 號、13號、15號
    等5 戶住戶，經上訴人施工所生之瑕疵，及因上開瑕疪而發
    生漏水所致裝潢、傢俱是否確受有50萬元之損害；又縱使上
    訴人之施工確有瑕疵，亦不能僅憑被上訴人所提無紀錄日期
    之照片所示情況，即逕行認定該照片所呈現之損害，係因上
    訴人施工之瑕疵，及因瑕疪所造成上開5 戶住戶之裝潢、傢
    俱漏水所生之損害，合計共為50萬元，原審判決已有不當，
    被上訴人對於上訴人之請求，顯無理由。
  (三)為此，乃提起本件上訴，並聲明求為廢棄原判決，及將被上
    訴之在第一審之訴與其假執行之聲請均駁回，並聲明如受不
    利之判決，願供擔保以代釋明，請准宣告免為假執行等語。
三、兩造爭執及不爭執之事項：
  (一)兩造不爭執之事項：
    1.原審法院通知兩造法定代理人於95年11月28日、96年3 月
      14日言詞辯論期日開庭之通知，均已合法送達於兩造之法
      定代理人，兩造均無正當理由未到庭。惟原審法院均兩次
      漏未通知被上訴人之訴訟代理人張清雄律師。
    2.原審法院於96年3 月16日以雄院隆民品95鳳簡1861字第14
      14號函通知兩造，因兩造分別遲誤95年11月28日、96年3
      月14日之言詞辯論期日，依民事訴訟法第191 條第2 項之
      規定，已視為被上訴人撤回起訴。
    3.原審法院復於96年4 月4 日、5 月3 日再行通知兩造言詞
      辯論期日，並依被上訴人之請求，一造辯論作出判決。
    4.上訴人於94年9 月13日承攬王象新特區大樓之防漏工程，
      總工程費為105萬元，上訴人已於95年4月27日完工。
  (二)兩造爭執之事項：
    1.原審法院通知兩造法定代理人於95年11月28日、96年3 月
      14日言詞辯論期日開庭之通知，均已合法送達於兩造之法
      定代理人，惟漏未通知被上訴人之訴訟代理人張清雄律師
      ，則兩造均未到庭言詞辯論，是否符合民事訴訟法第191
      條第2 項所規定之「視為撤回起訴」？
    2.上訴人交付之工作物，是否有瑕疵？
    3.被上訴人之5 戶住戶，是否因上訴人交付之工作物有瑕疵
      而受有50萬元之損害？
    4.被上訴人得否以其住戶受有損害，而向上訴人請求損害賠
      償？
四、就上開爭執事項1 部分：
  (一)按「當事人兩造無正當理由遲誤言詞辯論期日者，除別有規
    定外，視為合意停止訴訟程序。如於四個月內不續行訴訟者
    ，視為撤回其訴或上訴。前項訴訟程序停止間，法院於認為
    必要時，得依職權續行訴訟，如無正當理由兩造仍遲誤不到
    者，視為撤回其訴或上訴。」，民事訴訟法第191 條定有明
    文。次按「當事人之訴訟能力不因委任訴訟代理人而喪失，
    仍得自為訴訟行為而收受訴訟文書之送達，且向當事人本人
    為送達，於該當事人既無不利，即應認已生送達之效力。」
    ，此有最高法院87年度台抗字第661 號民事裁判要旨，及最
    高法院84年度第4 次民事庭會議決議意旨可資參照。又「當
    事人兩造於簡易庭無正當理由兩次遲誤言詞辯論期日，依民
    事訴訟法第一百九十一條之規定，既已視為撤回其訴，訴訟
    繫屬即歸消滅，法院原不得亦不必再對之為裁判，第一審法
    院雖為實體上判決，應屬無效之判決，當事人對之提起第二
    審上訴後，地方法院合議庭，僅將原判決廢棄即可。」，此
    亦有司法院第19期司法業務研究會研究結論可供參酌，核先
    敘明。
  (二)經查，兩造間95年度鳳簡字第1861號民事簡易事件，被上訴
    人確已於原審委任張雄律師為訴訟代理人，有上訴人於原審
    出具之民事委任狀附卷可稽（詳審卷第21頁）。而原審分別
    於95年11月28日、96年3 月14日合法通知兩造之法定代理人
    ，然則均漏未通知被上訴人於原審所委任之訴訟代理人張清
    雄律師之事實，有上開言辯論期日通知送達回證附卷可憑。
    惟上開說明，當事人之訴訟能力不因委任訴訟代理人而喪失
    ，仍得自為訴訟行為而收受訴訟文書之送達，且向當事人本
    人為送達，於該當事人既無不利，即應認已生送達之效力。
    是原審既已將前開二次言詞辯論期日通知書合法送達於兩造
    之法定代理人，而兩造又無正當理由未於言詞辯論期日到庭
    ，揆諸民事訴訟法第191 條之規定，自已生撤回起訴之效果
    。被上訴人所辯其於原審委任之訴訟代理人未受合法之通知
    ，致未於言詞辯論期日到庭，即不得謂為遲誤言詞辯論期日
    ，原審訴訟自不生「視為撤回起訴」等前詞，並無理由。
五、本件於原審既已生視為撤回起訴之效果，本院就上開爭執事
    項2、3 部分，即毋庸再為論述。
六、綜上所述，兩造間原審95年度鳳簡字第1861號民事簡易事件
    ，已生視為撤回訴訟之效果，依法視同未起訴，訴訟繫屬即
    歸於消滅，原審法院本不得亦不必再對之為裁判，是原審法
    院雖再為實體上判決並為假執行之宣告，即屬無效之判決。
    從而，原審仍為被上訴人勝訴之判決，於法自有未合。上訴
    意旨執此指摘原審判決不當，求為廢棄原判決，為有理由，
    應予廢棄，爰判決如主文。
七、本件事證已臻明確，兩造其餘主張、抗辯及所用攻擊、防禦
    方法與舉證，核與本判決結果不生影響，爰無逐一再為贅述
    之必要，附此敘明。
八、據上論結，本件上訴為有理由，依民事訴訟法第436 條之1
    第3項 、第450 條、第78條，判決如主文。
中　　華　　民　　國　　96　　年　　11　  月　   7　  日
                  民事第五庭  審判長法　官　林玉心
                                    法　官　林勇如
                                    法　官　柯盛益
正本係照原本作成。
本判決不得上訴。
中　　華　　民　　國　　96　　年　　11　  月　   7　  日
                                    書記官　卓榮杰
